【裁判字號】    99,交聲,1835
【裁判日期】    991222
【裁判案由】    違反道路交通管理處罰條例聲明異議
【裁判全文】
臺灣臺北地方法院交通事件裁定        99年度交聲字第1835號
原處分機關  交通部公路總局臺北區監理所
異  議  人
即受處分人  鍾惠憫
上列異議人即受處分人因違反道路交通管理處罰條例事件，對於
交通部公路總局臺北區監理所中華民國99年10月18日所為之處分
（原處分案號：北監自裁字第裁40-C00000000號），聲明異議，
本院裁定如下：
    主  文
異議駁回。
    理  由
一、按駕駛人駕駛車輛或行人在道路上，應遵守道路交通標誌、
    標線、號誌之指示、警告、禁制規定，並服從執行交通勤務
    之警察或依法令執行指揮交通及交通稽查任務人員之指揮，
    道路交通管理處罰條例第4 條第1 項定有明文。又按汽車駕
    駛人，駕車行經有燈光號誌管制之交岔路口闖紅燈者，處新
    臺幣（下同）1,800 元以上5,400 元以下罰鍰，並記違規點
    數3 點，同條例第53條第1 項、第63條第1 項第3 款亦定有
    明文。
二、本件異議人即受處分人鍾惠憫於民國99年9 月25日下午15時
    20分許，駕駛車牌號碼9161-KU 號自用小客車，行經臺北縣
    金山鄉台二線中角國小前北往南方向之交叉路口時，因違規
    闖越紅燈，經臺北縣政府警察局金山分局中角派出所員警攔
    停並掣單舉發。嗣異議人在舉發通知單上所載之應到案期限
    前提出申訴，經原處分機關函請原舉發單位調查結果，仍認
    異議人有闖紅燈之違規行為，原處分機關乃依道路交通管理
    處罰條例第53條第1 項、第63條第1 項第3 款（原處分漏未
    記載第3 款）及違反道路交通管理事件統一裁罰基準及處理
    細則第41條、第43條、第44條及第67條規定，裁處異議人罰
    鍰2,700 元，並記違規點數3 點。
三、聲明異議意旨略以：上開路段之交通號誌綠燈轉紅燈之時間
    僅35秒鐘，異議人係以時速20公里之慢速行進，確定通過上
    開號誌時係綠燈，但員警卻僅憑肉眼目視，且距離上開號誌
    處尚有100 公尺遠，即認定異議人闖紅燈，實屬有誤。異議
    人於綠燈時通過該路口後，車輛幾乎停滯，係待上開號誌在
    異議人後方變換成紅燈時，才行進，是員警以遠距離目視，
    因距離上有落差，方認異議人為闖紅燈之行為，應為誤會。
    又員警未輔以直接證據攝影設備即逕行認定異議人闖紅燈，
    係恣意行政行為，而有合理懷疑存在時，亦應受證據裁判主
    義之拘束，爰請求撤銷原處分等語。
四、訊據異議人固坦承有於上開時、地，駕駛前揭車號自用小客
    車，而經員警舉發闖紅燈之事實，惟否認有何闖紅燈之行為
    ，並辯稱：當天經過該地時，號誌確為綠燈，當時員警距離
    異議人約100 多公尺遠，員警認異議人闖紅燈應係誤判，當
    時因異議人要找路，所以車速很慢，異議人原本還考慮在該
    路口要迴轉或直行，後來決定直行，但是過了綠燈後才轉紅
    燈云云。經查，證人即本件舉發員警蕭國信，就本件交通違
    規舉發之經過，業於本院訊問時具結證稱：當時交通號誌轉
    換為紅燈已有一段時間，伊在距離該路口大約100 公尺處，
    就看到異議人的車，但異議人的車輛並未停駛，仍穿越停止
    線直接進入路口，所以才攔停異議人的車，伊有清楚看到異
    議人的車輛是紅燈時經過該路口等語綦詳。而交通員警掣單
    舉發違反道路交通管理處罰條例所列之違規事實，本質上為
    行政處分，係公務員基於職務上權力，依法就特定之具體事
    件所為具公法上效果之單方行政行為，基於公務員為公法上
    行為具有公信力之原則，該行政處分當可被推定為有效，其
    據以依法處分之事實亦應認定為正確無誤。另行政機關對於
    應為舉證事項，非不得以執行查察取締勤務人員，依據調查
    人證之程序，使就親歷事實提供不可替代之證明方法，尤於
    當場舉發而非以科學儀器採證之交通違規事件，鑑於交通違
    規事實往往驟然而現、稍縱即逝，若一律要求舉發員警不分
    違規情節，均必須預留證據，俾便事後提出供法院審酌，除
    有現實技術可行性之困難外，勢將大幅提高交通管理之行政
    成本，並嚴重削弱道路交通管理之行政效能，此應非立法者
    制定道路交通管理法規之本意。而本件證人蕭國信身為執法
    人員，與異議人既素不相識，且無任何親屬關係或宿怨仇隙
    ，衡情應無在執行交通勤務中，刻意捏造事實舉發、誣陷異
    議人之必要，且其在負有具結義務並可能受刑法偽證罪處罰
    之情形下，仍於法庭為前揭證言，其證言之憑信性應可獲得
    擔保。又按警員取締交通違規行為，本與民眾立於潛在之對
    立關係，為避免引發民怨或爭議，而影響自身勤務之執行及
    警方執法之威信，衡情應會謹慎將事，在得以確定民眾違規
    事實之前提下，始予掣單舉發，故上開證人蕭國信之證述應
    ，足以作為認定異議人違規事實之依據。基此，異議人係於
    交通號誌為紅燈狀態時，即駕車逕行穿越停止線繼續往前行
    駛並通過路口，其所為已構成行經有燈光號誌管制之交岔路
    口闖紅燈之違規行為，是異議人前揭所辯，應與事實未符，
    尚難採信。綜上，本件事證明確，異議人違規行為堪以認定
    ，應依法裁罰。
五、綜前所述，本件異議人確有駕駛上開車輛，於前揭時、地行
    經有燈光號誌管制之交岔路口闖紅燈之違規事實。從而，原
    處分機關依道路交通管理處罰條例第53條第1 項、第63條第
    1 項第3 款（原處分漏未記載第3 款）及違反道路交通管理
    事件統一裁罰基準及處理細則第41條、第43條、第44條及第
    67 條 規定，裁處異議人罰鍰2,700 元，並記違規點數3 點
    ，核無違誤，本件異議人之異議，為無理由，應予駁回。
六、據上論斷，應依道路交通事件處理辦法第19條，裁定如主文
    。
中    華    民    國    99    年    12    月    22    日
                        交通法庭法  官  葉力旗
以上正本證明與原本無異
如不服本裁定應於送達後5日內向本院提出抗告狀
                                書記官  林碧華
中    華    民    國    99    年    12    月    22    日

司法院資訊處製作；財團法人民間司法改革基金會備份。
